【裁判字號】    91,上易,1143
【裁判日期】    920225
【裁判案由】    竊盜
【裁判全文】
臺灣高等法院臺中分院刑事判決                  九十一年度上易字第一一四三號
  上訴人即被告  己○○  男四十.
右上訴人因竊盜案件，不服臺灣苗栗地方法院九十年度易字第四三三號中華民國九十
一年四月十八日第一審判決（起訴案號：臺灣苗栗地方法院檢察署八十九年度偵字第
二二六三號），提起上訴，本院判決如左：
      主    文
原判決關於己○○部分撤銷。
己○○無罪。
      理    由
一、公訴意旨略以：己○○夥同戊○○（已判決確定）基於意圖為自己不法之所有概
    括犯意，先後於民國（下同）八十九年五月十八日、二十三日，侵入壬○○位於
    苗栗縣銅鑼鄉朝陽村朝北三十五號之住處，連續竊取電視機、電扇各二台、空氣
    壓縮機、砂輪切割機、熱水器、錄放影機，及水冷式冷風機各一台、空氣槍一支
    、沙發、彈簧床各一組，其後己○○又基於一貫之概括犯意，於八十九年六月八
    日晚上八時許，夥同戊○○及丙○○（已判決確定），由己○○駕駛其所有之Ｇ
    八—八九○八號自用小客車，前往同一地點，爬窗入內竊取彈簧床一組、床頭櫃
    、椅子六張、門簾二只，得手後在當日二十一時三十分許，為中興保全股份有限
    公司保全人員甲○○、丁○○會同警方當場查獲，己○○則乘隙逃逸，因認己○○涉有竊盜罪嫌。
二、按犯罪事實應依證據認定之，無證據不得推定其犯罪事實，刑事訴訟法第一百五
    十四條定有明文。訊之上訴人即被告（下稱被告）己○○堅決否認有竊盜行為，
    辯稱：「案外人乙○○、辛○○在八十九年五月十七日到我家裡向我借車，我將
    車子借給他們使用，並沒有在同年五月十八日、二十三日、六月八日分別與戊○○、丙○○等人共同行竊，是到案發以後才知道車子被查扣在銅鑼分駐所」等語
    。公訴人認被告己○○涉有竊盜罪嫌，係以下列各點為依據：證人甲○○確認
    被告即是案發時站在Ｇ八─八九○八號白色自用小客車旁之男子無誤，被告所辯
    將汽車借給乙○○、辛○○等二人使用一節不足採信。戊○○、丙○○在查獲
    之初，都是供稱逃走的人是被告，事後所稱該人不是被告等語，是交保後之勾串
    之詞。被害人癸○○、壬○○指述明確，並有贓物領據二張在卷可證。
三、經查：
  (一)證人甲○○在八十九年七月十一日偵查中結證稱：「八十九年六月八日因我們保
    全有接獲狀況，到現場有一台白色轎車，車號是Ｇ八—八九○八號，車頂上綁了
    很多家俱，被竊現場後門被打開，車子停在旁邊廣場，我們到現場時看到一中年
    人（己○○），我們問他，他說屋主叫他搬的，比較年輕的二個人（戊○○、丙○○）躲在後門，我問他為何躲在後面的門，他說剛經過。我們去時東西已綁好
    了，車頂上綁有彈簧床、椅子、床頭櫃，以一人之力搬不動，所以我才會再去尋
    找其他的共犯」等語（偵卷第四十二、四十三頁）；公訴人在偵查中對被告拍照
    提示給甲○○指認，甲○○也指稱被告是案發時站在Ｇ八─八九０八號自用小客
    車旁之中年男子無誤（偵卷第五十八頁），雖有各該筆錄及照片在卷可證，但查
    ：
    涉嫌參加本件竊案者共有三人，其中一人是中年人，在甲○○到場時站立在Ｇ
      八─八九０八號自用小客車旁；甲○○在另一位保全員丁○○到場之後，即轉
      請丁○○看守該中年男子，而另行搜捕到戊○○、丙○○二人躲在後門附近（
      參照偵查卷第二頁背面、第七頁證人丁○○、甲○○之證述，及原審卷第一七
      二頁甲○○之證述）。其後戊○○當場被逮捕，丙○○在中年男子逃離現場時
      ，也跟著逃離現場，但隨即又在同日晚間十一時許，在銅鑼鄉○○○路旁被警
      發現帶回偵訊（偵查卷第十五頁丙○○之供述、第七頁甲○○之證言）。就甲○○之證言觀察，甲○○是在當晚十時由銅鑼分駐所警員制作警訊筆錄，製作
      筆錄之時甲○○並未明確指認參與行竊的人即是被告，而僅稱是「乙位中年男
      子」、「該男子」、「該名男子」（偵查卷第六頁、第七頁）；其後甲○○在
      公訴人偵查中第一次應訊時，也是證稱是「一個中年人」參與行竊，但偵訊筆
      錄以括號註明為己○○（即前引偵查卷第四十三頁第一行之記載，訊問日期八
      十九年七月十一日），當次偵訊公訴人並未傳喚被告到場，也未請甲○○進行
      指認，故當次偵查筆錄所記載之己○○，應係偵查筆錄認為「一個中年人」是
      被告乃當然之結果，或經提示「一個中年人」即是被告，而非甲○○指認之結
      果，應先敘明。
    其後公訴人在八十九年十月十二日偵訊被告與戊○○，戊○○稱參與行竊之「
      阿發」並非被告（偵查卷第四十八頁背面）；公訴人在九十年二月九日傳喚被
      告及甲○○，但當次偵訊甲○○並未到場，公訴人對被告拍照（偵查卷第五十
      五頁、照片附於偵查卷五十四頁）後，在九十年二月二十日傳喚甲○○，但被
      告未到庭，由公訴人提示己○○之照片供甲○○指認，甲○○指認確是案發當
      日站在Ｇ八─八九０八號自用小客車旁之人（前引偵查卷第五十八頁筆錄），
      甲○○當次指認的時間距案發已經過六個月。
    原審法院九十年十二月十日傳喚甲○○到庭，由公訴人詰問並當庭指認被告，
      甲○○並未直接回答被告是否行竊之人，僅稱被告之身高、體型、音調與行竊
      之中年男子相像，在九十年二月二十日指認照片時，印象較為深刻，此已據甲○○證稱：「（問：當天的中年男子是否有在庭？）當時我是用相片指認的（
      指在偵查中之指認），當時比較清楚」、「身高、體型、音調像在庭被告，與
      當天中年男子一樣」、「不同（行竊之人與庚○○口卡片照片所示之人不同）
      」、「沒有（指發現中年男子時，沒有照明設備），我們有警用手電筒，車子
      有照明，該中年男子有談了五、六分鐘，印像很清楚」等語（原審卷第一七三
      、一七四、一七七頁）。按：如前所述，甲○○在丁○○到場後，即將參與行
      竊之中年人交給丁○○看守，自己另行搜捕戊○○、丙○○，搜捕共犯匆促之
    間，證人甲○○能有多少餘力充份注意、記憶該名行竊者之五官特徵，實有疑
      問；由此對照偵查卷第五十四頁所附之被告照片，係以拍立得相機拍攝之被告
      正面、半身照片，除正面五官特徵外，並無法表現出身高、口音特徵作為辨認
      之依據，無法期待甲○○在偵查時之指認精確無誤，再加以甲○○在偵查中之
      指認是在案發後延宕達半年才在進行，在本院調查中甲○○面對被告時，復明
      白證稱被告不太像當天行竊之人（本院卷第二十九頁證人甲○○稱：「當時在
      警局（按應係地檢署之誤，甲○○於警訊時並未指認照片，已如前述），與今
      天當庭的本人不太像」、「體型差不多」、「五官不太一樣」等語），而負責
      看守之丁○○更直稱不敢確定是被告，反而像是庚○○，（本院卷第二十八頁
      ，丁○○證稱：「體型、身高差不多，但是五官不敢確定：：：」、「從到現
      場看到他逃跑的時間，大約有十分鐘」、第四八頁證稱：「因為當時燈光比較
      暗，只能確定八分，：：：第一位逃跑的，疑似就是庭上的這位庚○○」）。
      綜合以上說明及丁○○、甲○○在本院之證述，甲○○與被告無仇恨，固然沒
      有設詞誣陷之動機，但在偵查中甲○○以案發後半年之半身照片指認被告之五
      官特徵，及原審審理中指稱身高、體型與被告相似等各情，則均有誤認之高度
      可能性，不能僅因甲○○與被告無仇恨，即採其證述為不利於被告之認定。
  (二)按邱、吳二人親自參與行竊，並與另一人共同乘車到現場，對於行竊之人理應知
    之甚詳，誤認之可能性應可排除，但邱、吳二人於警訊及第一次偵查中均稱與綽
    號「阿發」之被告一起行竊（偵查卷第十二頁背面、第十四頁、第二十九頁以下
    ），其後戊○○、丙○○二人隨即改稱參與行竊之人為庚○○，並非被告，前後
    所述不一；再細觀邱、吳二人指認被告之依據，係卷附影印之口卡片一張（偵查
    卷第二十二頁），該張貼有一吋大頭照之口卡片因輾轉影印之結果，被告之眼、
    耳、口、鼻、眉及髮型等一般人易於注意之特徵均十分模糊，只要是正常理性之
    人，實難據以指認為那一個特定之人，從此已可見戊○○、丙○○警訊時指認被
    告時輕率之態度；再者，戊○○在警訊及第一次偵查中供稱：「當時有丙○○：
    ：：及綽號阿發（經口卡指認為己○○：：：）一同前去，是己○○找我與丙○○一同前去，且由己○○駕駛Ｇ八─八九０八自小客前往」、「當時己○○載我
    與丙○○至現場，徐員叫我倆先下車在路上等他先下去，並告訴我們說等到朝北
    三五號二樓燈亮再（原筆錄誤為『在』）下來），我倆等燈亮至現場後看見Ｇ八
    ─八九０八自小客車車頂載有彈簧床一個、床頭櫃一個、門簾（原筆錄誤為『蓮
    』）乙件及椅子六張，及屋內警鈴在響後中興保全人員到場，我與丙○○躲於角
    落被保全人員發現，己○○及丙○○在警方人員至現場前逃逸：：：」（偵查卷
    十二頁背面、十三頁背面警訊筆錄）、「一位綽號『阿發』之男子名為己○○，
    在八十九年六月八日晚二十時，叫我及丙○○去搬東西，由徐開一部白色轎車Ｇ
    八─八九０八到一處民宅，他先下車並告之（告知之誤）燈亮後才進去，他開車
    進後沒多久燈亮了，我們一進去發現東西他已搬上車，沒多久保全人員就到了，
    我們二人就躲起來了」等語（偵查卷第二九頁背面），丙○○供稱：「我當時聽
    到是由戊○○提議前往，由己○○開車一起前往該處」、「當時己○○叫我、戊○○在該宅路口等該宅二樓電燈亮時再（原筆錄誤為『在』）前往進去，我則看
    見燈亮時即下去，就看見已經搬好彈簧床、桌子及陸張椅子，而我即幫忙搬桌子
    ，不到一會兒而保全公司人員即到達」、「戊○○只有說是附近搬，但是否用偷
    取方式我並不清楚」（偵查卷十四頁背面、十五頁正、反面警訊筆錄）、「當時
    邱告訴我要去搬東西，共搭阿發的白色轎車，到一處地點時，阿發叫我們先下車
    ，叫我們看到燈亮時才進去，他開車進去，待燈亮時我們下去時，發現阿發已搬
    好東西，沒多久保全人員來，我一緊張就躲起來」、「沒有（當時沒有在把風）
    ，戊○○叫我去搬床頭櫃」（偵查卷第三十頁正、反面）。從以上戊○○、丙○○二人之供述，戊○○稱提議到現場搬東西的是被告，丙○○則稱是戊○○；戊○○堅稱由被告獨自一人進入被害人的住處搬東西，邱、吳二人在旁等候，在燈
    亮時到場時，東西已由被告一人搬上車，而丙○○起初稱曾經幫被告搬桌子，其
    後又改稱到現場時被告已經將東西搬上車。但徵之實際，遭竊之物品包括彈簧床
    、窗簾及床頭櫃等大型家俱，以一人之力無法搬動，戊○○事後又直認是戊○○
    、丙○○及另一行竊之人三人一起爬窗進入被害人之住處行竊（偵查卷第四九頁
    ），足見戊○○、丙○○二人在警訊及第一次偵查時有意將行竊之責任推給被告
    一人承擔之心態，從邱、吳二人主觀心態考慮，如果戊○○、丙○○能掩護實際
    行竊者，並將責任推給與自己無關之被告，等於是毫無成本之交易；再者，如前
    所述，行竊之中年男子與丙○○曾經一度逃離現場，在丙○○再度被捕之前可能
    有相當溝通、串謀之時間，而在警訊及偵查時為不實之陳述，據此參照前述甲○○、丁○○所證，實無法專以戊○○、丙○○警訊及偵查中之供述，而為不利於
    被告之認定。
  (三)被告確於案發前將Ｇ八─八九０八號自用小客車借給乙○○，此已據證人乙○○
    於原審及本院調查中證述屬實，證人乙○○復證稱是將該自用小客車轉借給綽號
    「阿郎」之共同被告戊○○（本院卷第一四三、一四四頁），雖證人辛○○與乙○○關於借車之時間、地點，及甚至於辛○○是否借車等細節，各次之證述之內
    容不盡相符，惟證人辛○○、乙○○就借車之事第一次到法庭應訊之時間，均為
    九十年十二月二十一日（見原審卷第一九０、二０一頁），距被告所稱借車及案
    發之時間，已有一年以上，難免記憶模糊或與其他事件相互混淆，據此尚不足以
    為不利於被告之認定。此外，被害人癸○○、壬○○均未見何人行竊，贓物領據
    亦無法證明被告確有竊盜之行為。
四、綜合前述，本件尚無確切之積極證據足以證明被告犯罪，依法自應為被告無罪之
    判決，原審未察，逕對被告論罪科刑，自屬未洽，被告上訴意旨指摘原審判決不
    當，為有理由，應由本院將原判決撤銷，改判如主文第二項所示。
五、依刑事訴訟法第三百六十九條第一項前段、第三百六十四條、第三百零一條第一
    項，判決如主文。
本案經檢察官子○○到庭執行職務。
中      華      民      國    九十二    年      二      月    二十五    日
                                    臺灣高等法院臺中分院刑事第十庭
                                          審判長法  官  林  照  明
                                                法  官  蔡  名  曜
                                                法  官  王      銘
右正本證明與原本無異。
不得上訴。
                                                書記官  洪  麗  華
中      華      民      國      九十二   年       二      月   二十七   日
                                                                        Ｉ


司法院資訊處製作；財團法人民間司法改革基金會備份。
